臺灣臺北地方法院民事判決　九十年度訴字第五四○一號
　　原　　　告　丙○○
　　法定代理人　戊○○
　　訴訟代理人　丁○○
　　法定代理人　乙○○
　　訴訟代理人　甲○○
右當事人間請求給付承攬報酬事件，本院判決如左：
    主    文
被告九族文化村股份有限公司應給付原告新臺幣伍拾伍萬肆仟元，及自民國九十年十
月二十七日起至清償日止，按週年利率百分之五計算之利息。
原告其餘之訴駁回。
訴訟費用由被告九族文化村股份有限公司負擔。
本判決於原告以新臺幣壹拾捌萬元供擔保後得假執行。
原告其餘假執行之聲請駁回。
    事    實
甲、原告方面：
壹、聲明：
一、先位聲明：
（一）被告應連帶給付原告新台幣（下同）五十五萬四千元，及自起訴狀繕本送達翌
      日起至清償日止，按年息百分之五計算之利息。
（二）原告願供擔保請宣告假執行。
二、備位聲明：
（一）被告九族文化村股份有限公司（下稱九族公司）應給付被告文聯業有限公司（
      下稱文聯公司）五十五萬四千元，及自起訴狀繕本送達翌日起至清償日止，按
      年息百分之五計算之利息，並由原告收取。
（二）原告願供擔保請宣告假執行。
貳、陳述：
一、被告文聯公司於八十九年間委託原告為被告九族公司於聯合報上刊登廣告，被告
    九族公司復就刊登廣告事宜與原告直接接洽，文聯公司與九族公司均有委託原告
    刊登前開廣告，因此雖係同一刊登廣告事項，實際上有二個承攬契約分別存在於
    文聯公司與原告間及九族公司與原告間，且該二契約間並無矛盾，即均係原告負
    有刊登廣告於聯合報之義務，一旦原告完成承攬工作，文聯公司及九族公司依其
    個別契約給付承攬報酬予原告，其中一人清償，另一人即免除其給付之義務，故
    二人負不真正連帶債務之義務。
二、倘認原告僅與文聯公司訂約，並未直接與九族公司訂約，則三方關係則形成九族
    公司與文聯公司間有承攬契約存在，文聯公司復就同一事件與原告間存有承攬契
    約，因原告業已依約完成承攬工作，因此原告對文聯公司有報酬請求權，而文聯
    公司對九族公司亦有報酬請求權，為此爰依代位文聯公司向九族公司請求報酬，
    九族公司自應給付文聯公司前揭報酬，並由原告收取之。本件文聯公司對於九族
    公司有債權關係，九族公司願意給付，但是文聯公司不願意接受，足認文聯公司
    怠於行使。
三、不論九族公司或文聯公司與原告訂有承攬契約，被告與聯合報間並無直接契約關
    係存在，蓋被告係與原告約定，由原告將九族公司廣告刊登在聯合報之廣告版上
    ，此筆承攬報酬自應給付原告，並非給付聯合報，至原告因刊登廣告而應支付予
    聯合報之廣告費，業於八十九年四月前即已支付予聯合報。
四、本件廣告係於八十九年一月二十九日及二月三日兩天刊登。文聯公司長久以來是
    九族公司的媒體代理商，本件是九族公司的企劃經理黃瑞奇拿稿子寄給原告，執
    行細節文聯公司並不清楚，是用九族公司名義請原告刊登這則廣告，之前都是文
    聯公司來跟報社委刊，這兩次稿費是九族公司直接委刊。契約關係是存在原告與
    被告九族公司或是原告與被告文聯公司。
五、被告九族公司提出的第二張請款單確實是原告請款的金額，至自由時報廣告委刊
    單與本案無關，本件刊登的次數、價格、見報時間及廣告金額，是被告雙方已經
    談好的，請款本來就是文聯公司的事。文聯公司是聯合報的廣告代理商，同時也
    是幫九族作規劃廣告代理商，知道文聯公司同時也是九族公司的廣告代理商，同
    意文聯公司這樣的行為。系爭廣告敲定是文聯公司，直接聯絡的新聞稿及廣告稿
    是九族公司，一直以來都是這樣，以前付過的款項都是這樣。
、證據：提出八十九年一月二十九日及同年二月三日之聯合報影本為證。
乙、被告九族公司方面：
壹、聲明：駁回原告之訴及假執行之聲請，並陳明如受不利之判決時，聲請准予預供
    擔保免為假執行。
貳、陳述：
一、對於刊登廣告部分事實被告九族公司不爭執，被告九族公司廣告一直委託文聯公
    司，與原告沒有合約關係。委託文聯公司登廣告是為了要求價格便宜，約定一份
    廣告登三次，才有特別價錢，價格以五折計，登一次廣告二十四萬元，第一次廣
    告八十八年七月二十二日那次已經給付報酬，登廣告的流程，是被告九族公司製
    稿交給文聯公司，至於文聯公司如何與廣告商接洽則不過問。後面兩次是履行合
    約，八十九年一月二十九日及二月三日被告九族公司沒有跟原告直接接洽，原告
    是說跟文聯公司直接接洽。
二、被告九族公司未同意要付錢給文聯公司，如文聯公司與九族公司糾紛解決才同意
    付款。否認對於委刊日期、報紙稿、版面由被告九族公司決定部分。至於對被告
    文聯公司所提出之自由時報廣告委刊單不爭執，但這與本案無關。被告九族公司
    所提出之請款單三張，第一張是九族公司付款給文聯公司的資料，第二張是文聯
    公司對九族公司的請款即系爭款項。第三張文聯公司來請款會計程序已經完成，
    但還沒有付款。第一張、第三張均是被告九族公司內部資料，第二張是文聯公司
    請款資料。被告九族公司與文聯公司間合約應該是繼續有效，並沒有失效。
、證據：提出八十八年七月十三日之訂版單傳真、八十八年九月一日請款單影本、
    、八十九年二月二十一日請款單影本、八十九年三月三日請款單影本等件為證。
丙、被告文聯公司方面：
壹、聲明：原告之訴駁回。
貳、陳述：
一、九族公司與文聯公司本來有廣告代理商的關係，但自從九族企劃經理黃瑞奇上任
    後，八十八年七月二十二日就是被告文聯公司與九族公司的最後一筆，第一筆確
    實有經手，有講好一年登三筆廣告有特惠價，第一次有說是幫九族公司登廣告，
    二、三筆沒有委任單給原告，該二筆是由被告九族公司黃瑞奇直接與原告接洽，
    所有的廣告作業流程文聯公司都沒有參與。依照以前的慣例刊登的報紙稿日期及
    版面都是由九族公司決定，對於被告九族公司所提訂版單沒有爭執。之後的刊登
    廣告都沒有再向文聯提出訂版單。系爭二筆廣告均為原告與被告九族公司直接連
    繫，原告沒有文聯公司之委刊單，且二次廣告文稿是九族公司直接寄給原告，沒
    有經過文聯公司。被告文聯公司不是契約當事人，以前契約都是針對原告沒有錯
    。至本件原告與被告文聯公司間沒有債務，系爭二筆廣告原告要請款，請被告文
    聯公司幫忙請款，才以文聯公司名義請款。
二、被告刊登廣告會將委刊單傳真給被告九族公司確認委刊內容後，被告九族公司再
    傳真給被告確認的委刊單。對被告九族公司請款單三張，對於第二張真正不爭執
    ，第三張否認。被告文聯公司實際上雖有承攬九族公司的廣告代理，但合約上有
    寫年底前要刊三次，於八十八年底已經失效，原告與被告文聯公司沒有訂任何契
    約，被告文聯公司總經理人在美國，不可能代理。是事後才知道刊登的事實。就
    請不到款的兩筆，原告及被告九族公司兩方都沒有知會文聯公司，是事後在偵查
    才知道。
、證據：臺灣臺北地方法院檢察署檢察官不起訴處分書影本、自由時報廣告委刊單
    傳真為證。
丁、本院依職權調閱臺灣臺北地方法院檢察署九十年度偵字第一三四三八號偵查卷宗
    。
    理    由
一、原告起訴主張被告文聯公司於八十九年間委託原告為被告九族公司於聯合報上刊
    登廣告，原告已依約刊登，完成承攬工作，被告即有給付承攬報酬之義務，故先
    位請求被告連帶給付五十五萬四千元之報酬。又倘認原告僅與文聯公司訂約，未
    直接與九族公司訂約，惟九族公司與文聯公司間有承攬契約存在，因原告業已依
    約完成承攬工作，因此原告對文聯公司有報酬請求權，而文聯公司對九族公司亦
    有報酬請求權，爰備位聲明代位文聯公司向九族公司請求報酬，九族公司自應給
    付文聯公司前揭報酬，並由原告收取之等語。被告九族公司則以：系爭廣告系由
    被告九族公司委託被告文聯公司刊登，與原告間無直接契約關係，被告九族公司
    無付款予原告之義務等語辯解。被告文聯公司則以系爭廣告係由九族公司直接與
    原告接洽，被告文聯公司非契約當事人，僅代原告向被告九族公司請款等語置辯
    。
二、查：被告九族公司關於廣告刊登事宜一向委託被告文聯公司處理，為降低廣告成
    本，被告二人間約定一年刊登三筆廣告，其價格以五折計。被告九族公司就八十
    八年間之廣告，其第一筆廣告委託被告文聯公司於八十八年七月二十二日刊登，
    登一次廣告費用為二十四萬元，上開廣告刊登之報酬業已給付，嗣後原告分別於
    八十九年一月二十九日及同年二月三日在聯合報上刊登九族文化村之宣傳廣告，
    其廣告費用計為五十五萬四千元，被告文聯公司向被告九族公司請款，被告九族
    公司則始終未付款等情，為兩造所不爭執，復有原告所提出之八十九年一月二十
    九日及同年二月三日之聯合報影本，被告九族公司所提出之八十八年七月十三日
    訂版單傳真、八十九年二月二十一日請款單等件為證，自足信為實在。
三、本件被告文聯公司及被告九族公司均否認為系爭廣告刊登之承攬契約當事人，而
    以上開情詞置辯，是本件爭點在於究系爭廣告刊登之契約當事人為何人，茲分敘
    如下：
（一）本件原告先主張被告文聯公司為被告九族公司之廣告代理商等語，嗣又稱被告
      文聯公司委託原告為被告九族公司刊登廣告，被告九族公司就刊登廣告事宜與
      原告直接接洽，實際上有二個承攬契約分別存在於文聯公司與原告間及九族公
      司與原告間等語，均為被告所否認。查：依被告九族公司所提出而為兩造均不
      爭執之八十八年七月十三日訂版單傳真內載：「媒體：聯合報，版面二十全批
      單版，日期：八十八年七月二十二日一次，單價二十四萬元稅外加，ｐｓ依以
      上價格至年底最少再訂兩次。下訂單位九族文化村企畫部經理黃瑞奇」，是依
      上開被告間之約定，被告文聯公司依約本應於八十八年底前再刊登二次廣告。
      而本件原告曾於九十年六月四日以被告甲○○、乙○○等人詐欺為由而提出告
      訴，在該案中證人黃瑞奇證稱：「．．．九族文化村最初與．．文聯公司有約
      定一年作三次的大篇幅廣告，因到年終尚有兩次額度未使用，丙○○就直接來
      找我要我使用該兩次額度，我考量因為有兩次額度故而同意刊登，但該約定三
      次刊登是與文聯之約定，故認定應該是文聯向我們請款．．．」等語（臺灣臺
      北地方法院檢察署九十年度偵字第一三四三八號偵查卷宗第二五頁，下稱偵卷
      ），且原告對該證人黃瑞奇所證亦表示其證言屬實；而原告在該案偵查中亦自
      承此兩次廣告文稿件是由九族公司直接寄給原告，沒有經過文聯公司（偵卷第
      二五頁背面），與九族公司間刊登兩次廣告沒有知會文聯公司（偵卷第二六頁
      ）等情，均有本院所調閱臺灣臺北地方法院檢察署九十年度偵字第一三四三八
      號卷宗可查，參以被告九族公司就被告文聯公司於八十八年七月十七日第一次
      刊登廣告時尚與被告文聯公司就刊登廣告之報刊、日期、版面大小、單價等內
      容均有確認之程序，有被告九族公司所提出之訂版單可資參照，而被告九族公
      司對系爭廣告之刊登，就其確認刊登內容部分則未提出相當資料以資證明，是
      足認本件系爭廣告之刊登，其間細節如刊登內容、日期、版面等確係由原告主
      動與被告九族公司洽商，並未經過被告文聯公司。
（二）本件被告文聯公司與被告九族公司間雖就廣告刊登一事有一年刊登三次之約定
      ，然此為被告文聯公司與九族公司間之事，核與原告無涉，原告主動找被告九
      族公司洽商廣告刊登事宜，已難認與被告文聯公司有何廣告刊登之合意，況被
      告間上開一年刊登廣告三次之約定，依約僅至八十八年底為止，已如前述，原
      告及被告九族公司亦無強為被告文聯公司履約之權利，被告文聯公司辯稱與九
      族公司間之上開約定僅至八十八年底為止，其後即已失效等語應足採信。再本
      件關於刊登廣告細節及過程均係由原告與被告九族公司洽商，其定稿文件亦係
      由被告九族公司直接寄予原告，則原告就系爭廣告之刊登，其內容、單價等承
      攬契約之重要內容均係與被告九族公司接洽而決定，應認系爭承攬契約，其契
      約當事人為原告與被告九族公司，原告稱被告文聯公司亦為承攬契約之當事人
      等語及被告九族公司辯稱其非契約當事人等語均無足採。至被告文聯公司雖有
      向被告九族公司請款之行為，然查原告於前開詐欺案件之偵查程序中，雖自承
      系爭廣告確係直接與被告九族公司接洽，然因認為被告文聯公司一直為被告九
      族公司之廣告代理商，故主張被告文聯公司應負責付款而向被告文聯公司請款
      ，此等請款行為，應係基於被告文聯公司與原告間長期之合作關係而向被告九
      族公司請求，被告文聯公司既未參與契約訂立而非契約當事人，自不因事後之
      請款而使之成為契約當事人，被告文聯公司辯稱僅代為原告請款等語，應足採
      信。
四、綜上所述，本件承攬契約之當事人既為原告與被告九族公司，則原告先位請求被
    告九族公司給付五十五萬四千元，及自起訴狀繕本送達翌日起至清償日止，按年
    息百分之五計算之利息為有理由，應予准許。至被告文聯公司並非系爭承攬契約
    之當事人，原告先位請求被告文聯公司就上開款項應連帶清償，則屬無據，應予
    駁回。先位聲請既經裁判，則備位聲明部分即毋庸裁定，附此敘明。
五、因本案事證已臻明確，兩造其餘主張陳述及所提之證據，均毋庸再予審酌，附此
    敘明。
六、原告陳明願供擔保，聲請宣告假執行，經核原告勝訴部分並無不合，爰酌定相當
    擔保金額准許之；至原告敗訴部分，其假執行之聲請既已失所附麗，自應併予駁
    回。
結論：原告之訴為一部有理由，一部無理由，依民事訴訟法第七十九條但書、第八十
五條第一項但書、第三百九十條第二項，判決如主文。
中　　　華　　　民　　　國　　九十一　　年　　　六　　　月　　二十一　 日
                                  民事第四庭法      官　蔡政哲
右為正本係照原本作成
如對本判決上訴，須於判決送達後廿日內向本院提出上訴狀
中　　　華　　　民　　　國　　九十一　　年　　　六　　　月　　二十六　 日
　　　　　　　　　　　　　　　　　　　　　　法院書記官　官碧玲
